---
title: "Tarea 5"
output: html_document
---

```{r setup, include=FALSE}
knitr::opts_chunk$set(echo = TRUE)
```

# Tarea 5.
# Metodos supervisados

Librerias

```{r}

library('GGally')
library('ggplot2')
library('caTools')
library('rpart')
library('randomForest')
library('rpart.plot')
library('ROCR')
library('dplyr')
library('visdat')
library('cba')
library('caret')
library('pROC')
library('GoodmanKruskal')

```

## 1. Desarolle el Análisis del Problema


Este conjunto de datos incluye descripciones de muestras hipotéticas correspondientes a 23 especies de hongos branquiales en el hongo de la familia Agaricus y Lepiota extraídas de la Guía de campo de la Sociedad Audubon de hongos de América del Norte (1981). Cada especie se identifica como definitivamente comestible, definitivamente venenosa o de comestibilidad desconocida y no se recomienda. Esta última clase se combinó con la venenosa. La Guía establece claramente que no existe una regla simple para determinar la comestibilidad de un hongo; ninguna regla como "folletos tres, que así sea" para el roble venenoso y la hiedra.

Las reglas lógicas dadas a continuación parecen ser las más simples posibles para
el conjunto de datos de hongos, por lo tanto, deben tratarse como resultados de referencia.

Reglas disyuntivas para hongos venenosos, de la mayoría en general a lo más específico:

- P1) odor=NOT(almond.OR.anise.OR.none)
     120 casos venenosos perdidos, 98.52% de precisión

- P2) spore-print-color=green
	48 casos perdidos, 99.41% de precisión
         
- P3) odor=none.AND.stalk-surface-below-ring=scaly.AND.(stalk-color-above-ring=NOT.brown) 
     8 casos perdidos, 99.90% de precisión
     
- P4) habitat=leaves.AND.cap-color=white
     100% de precisión

- P4) population=clustered.AND.cap_color=white

Estas reglas involucran 6 atributos (de 22).

Reglas para comestibles: los hongos se obtienen como negación de las reglas dadas anteriormente.

- Información: (class: edible, poisonous)

     1. *cap-shape:*                bell=b,conical=c,convex=x,flat=f, knobbed=k,sunken=s
     2. *cap-surface:*              fibrous=f,grooves=g,scaly=y,smooth=s
     3. *cap-color:*                brown=n,buff=b,cinnamon=c,gray=g,green=r,pink=p,purple=u,red=e,white=w,yellow=y
     4. *bruises?:*                 bruises=t,no=f
     5. *odor:*                     almond=a,anise=l,creosote=c,fishy=y,foul=f,musty=m,none=n,pungent=p,spicy=s
     6. *gill-attachment:*          attached=a,descending=d,free=f,notched=n
     7. *gill-spacing:*             close=c,crowded=w,distant=d
     8. *gill-size:*                broad=b,narrow=n
     9. *gill-color:*               black=k,brown=n,buff=b,chocolate=h,gray=g,green=r,orange=o,pink=p,purple=u,red=e,white=w,yellow=y
    10. *stalk-shape:*              enlarging=e,tapering=t
    11. *stalk-root:*               bulbous=b,club=c,cup=u,equal=e,rhizomorphs=z,rooted=r,missing=?
    12. *stalk-surface-above-ring:* fibrous=f,scaly=y,silky=k,smooth=s
    13. *stalk-surface-below-ring:* fibrous=f,scaly=y,silky=k,smooth=s
    14. *stalk-color-above-ring:*   brown=n,buff=b,cinnamon=c,gray=g,orange=o,pink=p,red=e,white=w,yellow=y
    15. *stalk-color-below-ring:*   brown=n,buff=b,cinnamon=c,gray=g,orange=o,pink=p,red=e,white=w,yellow=y
    16. *veil-type:*                partial=p,universal=u
    17. *veil-color:*               brown=n,orange=o,white=w,yellow=y
    18. *ring-number:*              none=n,one=o,two=t
    19. *ring-type:*                cobwebby=c,evanescent=e,flaring=f,large=l,none=n,pendant=p,sheathing=s,zone=z
    20. *spore-print-color:*       black=k,brown=n,buff=b,chocolate=h,green=r,orange=o,purple=u,white=w,yellow=y
    21. *population:*               abundant=a,clustered=c,numerous=n,scattered=s,several=v,solitary=y
    22. *habitat:*                  grasses=g,leaves=l,meadows=m,paths=p,urban=u,waste=w,woods=d

Fuente del dataset:
https://archive.ics.uci.edu/ml/machine-learning-databases/mushroom/agaricus-lepiota.data

Requerimiento: Clasificar los hongos en dos tipos **edible** y **poisonous** utilizando 3 tipos de modelos de aprendizaje supervisado

## 1. Cargue el archivo agaricus_lepiota.data.csv en una variable

```{r}

# # Carga de datos
# agaricus_col_names <-
#     c(
#         "class",
#         "cap.shape",
#         "cap.surface",
#         "cap.color",
#         "bruises",
#         "odor",
#         "gill.attachment",
#         "gill.spacing",
#         "gill.size",
#         "gill.color",
#         "stalk.shape",
#         "stalk.root",
#         "stalk.surface.above.ring",
#         "stalk.surface.below.ring",
#         "stalk.color.above.ring",
#         "stalk.color.below.ring",
#         "veil.type",
#         "veil.color",
#         "ring.number",
#         "ring.type",
#         "spore.print.color",
#         "population",
#         "habitat"
#     )

# Parámetro na.strings = '?' para que interprete los signos de pregunta como valores faltantes
# agaricus_data <- read.csv(
#     'agaricus-lepiota.data.csv',
#     header = F,
#     col.names = agaricus_col_names,
#     na.strings = '?'
# )

# Se agrega el paquete Mushroom de la librería cba para incorporar el dataset, de igual forma 
# con el código comentado anteriormente podemos cargar el dataset desde nuestro archivo csv
data("Mushroom")

# Formatea los names de las variables
names(Mushroom) <- make.names(names(Mushroom))

```

## 2. Desarolle el Entendimiento de los Datos

```{r}

# Resultado de los datos

# Valores mínimos, máximos, mediana y media de cada columna
summary(Mushroom)

# Visualización de tipos de datos
vis_dat(Mushroom)

# Estructura del conjunto de datos
str(Mushroom)

# Numero de fil as del dataset
nrow(Mushroom)

# Revisar valores nulos del dataset
sum(is.na(Mushroom))

```

### Resultado breve de los datos

- Numero de registros: 8124
- Tipos de variables encontradas: 23 variables categóricas nominales
- Distribución de clases basado en el atributo **class**:

     edible: 4208 (51.8%)
     poisonous: 3916 (48.2%)

- El atributo **stalk.root** presenta 2480 valores nulos
- El atributo **veil.type** presenta unicamente el valor **partial**


## 3. Utilizando barplot cree un gráfico de los atributos del dataset, observe las correlaciones entre atributos

```{r}

# Cantidad de registros por región
class_count <- table(Mushroom$class)

# Registros por clase de hongo
barplot(
    table(Mushroom$class),
    main = "Registros por clase",
    ylab = "Cantidad de registros",
    col = c("darkblue", "red"),
    legend = class_count
)

# Gráfico de asociaciones entre variables categóricas 
# Se utiliza Goodman and Kruskal’s tau para poder mediar la asociación entre variables 
# Se utilizaron las variables recomendadas según el enunciado presentado anteriormente
mushroom_variable_names <-
    c(
        'class',
        'odor',
        'spore.print.color',
        'stalk.surface.below.ring',
        'stalk.color.above.ring',
        'habitat',
        'cap.color',
        'population'
    )

# Resultado de asociaciones entre variables, los valores más altos en relación con class son los valores que presentan
# mayor representación para determinar si es edible o poisonous
GKmatrix <- GKtauDataframe(subset(Mushroom, select = mushroom_variable_names))

plot(GKmatrix)

```

En el gráfico de arriba podemos observar la cantidad de registros por tipo de clase, donde 4208 pertenecen a **edible** y 3916 pertenecen a **poisonous**

En el gráfico de asociaciones podemos observar que las variables **odor** y **spore.print.color** son las que presentan mayor fuerza en relación a la clase, por lo que claramente representan puntos de partida para determinar si un hongo es de clase **edible** o **poisonous**

```{r}

# Cantidad de datos por nivel con la variable cap-shape
summary(Mushroom$cap.shape)

# Evaluando convex & flat
mushroom_cap_shape_mosaic <- Mushroom %>% filter(cap.shape == c('convex','flat'))

mosaicplot(~mushroom_cap_shape_mosaic$class + mushroom_cap_shape_mosaic$cap.shape,
main = 'Proporción de la forma del hongo por el tipo',
ylab = 'Forma del hongo',
xlab = 'Tipo de hongo')

```

Del gráfico anterior, podemos concluir que la forma no es un factor radical para determinar si es venenoso o no, dado que para ambos cosas existen cantidades muy altas de la forma **convex** y **flat** por lo que es dificil determinar una forma muy acertada para disernir si es **edible** o **poisonous**
 
```{r}

# Cantidad de datos por nivel con la variable cap.shape
summary(Mushroom$habitat)

# Evaluando urban & paths
mushroom_habitat_mosaic <- Mushroom %>% filter(habitat == c('urban','paths'))

mosaicplot(~mushroom_habitat_mosaic$class + mushroom_habitat_mosaic$habitat,
main = 'Proporción del habitad por el tipo de hongo',
ylab = 'Habitad',
xlab = 'Tipo de hongo')

table(mushroom_habitat_mosaic$class,mushroom_habitat_mosaic$habitat)

```

Del gráfico anterior y tabla de resultados, notamos algo sumamente interesante con respecto a sus proporcionalidades, si notamos los valores como **urban** y **paths** podemos notar que estos valores tienen mayor proporcionalidad para **poisonous** esto puede deberse al hecho de que hay más posibilidades de que un hongo sea venenoso si proviene de lugares donde influyan directamente los humanos como lugares urbanos y caminos.
 
## 4. Realice al menos 3 modelos vistos en clase

### Preparación de los datos

```{r}

set.seed(123)

# Se transforma la variable class a factor
Mushroom$class <- factor(Mushroom$class)

# Datos de  entrenamiento 70% de las observaciones
# Datos de prueba con el restante 30% de las observaciones
mushroom_data_split <-
    sample.split(Mushroom$class, SplitRatio = 0.7)

# 70% de las observaciones
mushroom_data_training <- Mushroom[mushroom_data_split,]

# 30% de las observaciones
# Se omiten los valores que sean nulos para las pruebas
mushroom_data_testing <- Mushroom[!mushroom_data_split,]

# Formula a utilizar en los modelos, dado el hecho de que estas variables son las que poseen mayor fuerza para determinar la clase 
mushroom_formula <- class ~ odor + spore.print.color

# Función para generar curva ROC de los modelos
plotROCCurve <- function(predictionResults, title, color = "red")
{
    plot(
        roc(
            mushroom_data_testing$class,
            predictionResults,
            direction = "<"
        ),
        print.auc = TRUE,
        col = color,
        lwd = 3,
        main = title
    )
}


```

### Comprobación de la distribución entre dataset de entrenamiento y pruebas

```{r}

# Comprobación de la distribución de clases edible y poisonous
barplot(
    table(mushroom_data_training$class),
    main = 'Distribución de las clases en mushroom_data_training',
    ylab = 'Observaciones',
    xlab = 'Classes'
)

barplot(
    table(mushroom_data_testing$class),
    main = 'Distribución de las clases en mushroom_data_testing',
    ylab = 'Observaciones',
    xlab = 'Classes'
)

```

### Arbol de decisiones

```{r}

# Modelo
mushroom_modelo_arbol_decision <-
    rpart(mushroom_formula, data = mushroom_data_training, method =  'class')

# Predicciones
mushroom_modelo_arbol_decision_predicciones <-
    predict(mushroom_modelo_arbol_decision,
            mushroom_data_testing,
            type = 'class')

```

### Regresión Logística

```{r}

# Modelo
mushroom_modelo_regresion_logistica <-
    glm(mushroom_formula,
        data = mushroom_data_training,
        family = 'binomial')


# Predicciones
mushroom_modelo_regresion_logistica_predicciones <-
    predict(mushroom_modelo_regresion_logistica,
            mushroom_data_testing,
            type = 'response')

```

### Random Forest


```{r}

# Modelo
mushroom_modelo_random_forest <-
    randomForest(mushroom_formula, data = mushroom_data_training)

# Predicciones
mushroom_modelo_random_forest_predicciones <-
    predict(mushroom_modelo_random_forest,
            newdata = mushroom_data_testing,
            type = "class")
```


## 5. Evaluación del modelo

### Arbol de decisión

```{r}

# Plot de arbol de decisiones
rpart.plot(mushroom_modelo_arbol_decision,
           shadow.col = "gray",
           main = "Clasificación de hongos (edible o poisonous) \n(Arbol de decisión)\n")

# Tabla de confusión
confusionMatrix(mushroom_data_testing$class, mushroom_modelo_arbol_decision_predicciones)

plotROCCurve(
    as.numeric(mushroom_modelo_arbol_decision_predicciones == "poisonous"),
    "Curva ROC Regresión Logística"
)

```

Despues de haber creado el modelo y posterior a esto haber ejecutado las predicciones
se genero la respectiva matriz de confusión para evaluar los resultados de las predicciones, se obtuvieron los siguientes resultados:

- 1262 observaciones eran realmente **edible** y fueron clasificadas como **edible**
- 13 observaciones eran **poisonous** y fueron clasificadas como **edible**
- 1162 observaciones eran realmente **poisonous** y fueron clasificadas como **poisonous**

**Resumen de los datos:**

- Exactitud: 99,47%
- Sensibilidad: 98,98%
- Especificidad:  100%


### Regresión Logística

```{r}

predictions <-
    ifelse(mushroom_modelo_regresion_logistica_predicciones > 0.5,
           'poisonous',
           'edible')

# Tabla_confusion
confusionMatrix(table(mushroom_data_testing$class, predictions))

plotROCCurve(
    mushroom_modelo_regresion_logistica_predicciones,
    "Curva ROC Regresión Logística"
)

```

Despues de haber creado el modelo y posterior a esto haber ejecutado las predicciones
se genero la respectiva matriz de confusión para evaluar los resultados de las predicciones, se obtuvieron los siguientes resultados:

- 1262 observaciones eran realmente **edible** y fueron clasificadas como **edible**
- 13 observaciones eran **poisonous** y fueron clasificadas como **edible**
- 1162 observaciones eran realmente **poisonous** y fueron clasificadas como **poisonous**

**Resumen de los datos:**

- Exactitud: 99,47%
- Sensibilidad: 98,98%
- Especificidad:  100%


### Random Forest

```{r}

confusionMatrix(mushroom_data_testing$class,
                mushroom_modelo_random_forest_predicciones)

plotROCCurve(
    as.numeric(mushroom_modelo_random_forest_predicciones == "poisonous"),
    "Curva ROC Random Forest"
)

```

Despues de haber creado el modelo y posterior a esto haber ejecutado las predicciones
se genero la respectiva matriz de confusión para evaluar los resultados de las predicciones, se obtuvieron los siguientes resultados:

- 1262 observaciones eran realmente **edible** y fueron clasificadas como **edible**
- 13 observaciones eran **poisonous** y fueron clasificadas como **edible**
- 1162 observaciones eran realmente **poisonous** y fueron clasificadas como **poisonous**

**Resumen de los datos:**

- Exactitud: 99,47%
- Sensibilidad: 98,98%
- Especificidad:  100%



## 8. Desarolle al menos 3 conclusiones sobre las clasificaciones de los modelos

* En todas las predicciones de los distintos modelos se encontraron 13 registros que fueron categorizados como **edible** cuando su verdadero valor es **poisonous**, estos registros deben ser tomados en cuenta para determinar si realmente este modelo debería ser tomado en cuenta.

* Para todos los modelos de **Arboles de decisiones**, **Regresión Logística** y **Random Forest** se obtuvo una precisión del 99.47%, el cual es un valor muy alto para poder identificar entre si un hongo es **edible** o **poisonous**, aun hay cierto margen de error para determinar el tipo correcto por lo que se debe hacer una serie de correcciones para mejorar el margen y poder decir que el modelo es lo suficiente bueno para poder llegar aun valor aun mas alto.

* En el análisis exploratorio de los datos se opto por las dos variables mas representativas que fueron **odor** y **spore.print.color** despues de haber hecho un análisis exploratorio de la asociación entre variables, aun hay ciertos procesos que a mi parecer deben valorarse cuando en el análisis debe evaluarse variables que son en su totalidad categóricas, ya que simples correlaciones no son aptas para estos escenarios.





