---
title: "K-Means"
output: html_document
---

```{r setup, include=FALSE}
knitr::opts_chunk$set(echo = TRUE)
```

# Tarea 4.
# Metodos no supervisados

# Ejercicios 

Librerias
```{r}

library('GGally')

library('ggplot2')

library('visdat')

library('dplyr')

library('data.table')

library('reshape')

library('cluster')

library('factoextra')

```

## 1. Desarolle el Análisis del Problema

### Análisis del Problema

Realizar un análisis exploratorio de los datos para posterior a esto evaluar la agrupación de los datos mediante un modelo no supervisando utilizando Kmeans.

Detalle de los datos: 

1)	Fresh: Gasto anual (m.u.) en productos frescos (Continuo) 
2)	Milk: Gasto anual (m.u.) en productos lácteos (Continuo); 
3)	Grocery: Gasto anual (m.u.) en productos comestibles (Continuo); 
4)	Frozen: Gasto anual (m.u.) en productos congelados (Continuo) 
5)	Detergents_Paper: Gasto anual (m.u.) en detergentes y productos de papel (Continuo) 
6)	Delicatessen: Gasto anual (m.u.) en productos exóticos (Continuous); 
7)	Channel: Canal de clientes => Horeca (Hotel/Restaurante/Cafê) ó Retail (Nominal) 
8)	Region: Canal de region - Lisbon, Oporto u Other (Nominal) 


Fuente del dataset:
https://archive.ics.uci.edu/ml/datasets/Wholesale+customers


## 2. Cargue el archivo Wholesale customers data.csv en una variable

```{r}

# Carga de datos
wholesale_data <- read.csv('Wholesale.csv', header = T, na.strings = '?')

# Datos sin variables nominales (Channel & Region)
wholesale_data_clean <- wholesale_data[,c(3: 8)]

```

## 3. Desarolle el Entendimiento de los Datos

```{r}

# Resultado de los datos
# Valores mínimos, máximos, mediana y media de cada columna 
summary(wholesale_data)

# Visualización de tipos de datos
vis_dat(wholesale_data)

# Numero de filas del dataset
nrow(wholesale_data)

# Revisar valores nulos del dataset
sum(is.na(wholesale_data))

```

### Resultado breve de los datos

- Numero de registros: 440
- Registros valores nulos: 0
- Tipos de datos encontrados: Números enteros
- Numero de columnas o variables encontradas: 8 (6 variables cuantitativas continuas & 2 variables cualitativas nominales)


## 4. Utilizando barplot cree un gráfico de los atributos del dataset, observe las correlaciones entre atributos

```{r}

# Cantidad de registros por región
region_counts <- table(wholesale_data["Region"])

# Cantidad de registros por canal
channel_counts <- table(wholesale_data["Channel"])


# Registros por región
barplot(table(
        wholesale_data["Region"]), 
        main="Registros por región",
        names.arg = c("Lisbon", "Oporto", "Other Region"), 
        ylab = "Cantidad de registros",
        col=c("darkblue","red", "darkgreen"),
        legend = region_counts)

# Registros por canal
barplot(table(
        wholesale_data["Channel"]),
        main = "Registros por canal",
        names.arg	= c("Horeca", "Retail"), 
        ylab = "Cantidad de registros",
        col=c("darkblue","red"),
        legend = channel_counts)

```

### Resultado breve de los datos:

Cantidad por región:

- Lisbon: 77
- Oporto: 47 
- Other Region: 316 

Cantidad por canal:

- Horeca: 298 
- Retail:	142 


```{r}

# Gráfico de correlaciones entre atributos, se ignoran Channel y Region como parte del proceso de análisis ya que son variables cualitativas nominales
ggpairs(wholesale_data_clean)

```

### Interpretando los resultados de la correlación

#### Tipos de relación
- -1,00 = Correlación negativa perfecta
- -0,90 = Correlación negativa muy fuerte
- -0,75 = Correlación negativa considerable
- -0,50 = Correlación negativa media
- -0,10 = Correlación negativa débil
- 0,00  = No existe correlación lineal alguna entre las variables
- 0,10  = Correlación positiva débil
- 0,50  = Correlación positiva media
- 0,75 = Correlación positiva considerable
- 0,90  = Correlación positiva muy fuerte
- 1,00  = Correlación positiva perfecta


Basado en nuestra lista de medidas de correlaciones anterior podemos definir lo siguiente para algunas correlaciones encontradas en nuestro plot anterior:

- Hay una correlación negativa débil entre **Detergents_Paper** & **Fresh**
- Hay una correlación negativa débil entre **Detergents_Paper** & **Frozen**
- Hay una correlación positiva muy fuerte entre **Detergents_Paper** & **Grocery**
- Hay una correlación positiva positiva media entre **Detergents_Paper** & **Milk**
- Hay una correlación positiva positiva media entre **Delicassen** & **Detergents_Paper**

- Correlación positiva más fuerte es entre **Detergents_Paper** & **Grocery** con 0.925
- Correlación negativa más fuerte es entre **Detergents_Paper** & **Frozen** con -0.132


5. Explique el siguiente gráfico

```{r}
#Grafico
# Es necesario agregar id.vars con Region & Channel para poder dividir los datos
bxplt <- ggplot(data = melt(wholesale_data, id.vars=c('Region','Channel'), variable.name = c("AgeGroup", "Geo")), aes(x= variable, y = value))
bxplt <- bxplt + geom_boxplot()
bxplt <- bxplt + facet_wrap(~Channel,labeller = "label_both")
bxplt <- bxplt + coord_flip()
bxplt <- bxplt + labs(x = 'producto', y  = 'ventas')
bxplt <- bxplt + ggtitle('Ventas por producto y por canal')
bxplt

```

Basado en plot anterior podemos determinar lo siguiente:

- Para **Delicassen** podemos notar que en el canal 1 hay outliers con mayores valores que en el canal 2 donde se mantienen los valores mas agrupados basado en la cantidad de ventas
- Para **Detergents_Paper** podemos observar que en el canal 2 los valores estan mas distribuidos en comparación al canal 1 donde sus valores estan mas agrupados, esto indica que en el canal 1 sus ventas son mas regulares en cuanto a cantidad de este producto.
- Para **Frozen** se pueden ver grupos de outliers significativos en el canal 1 en compararación al canal 2.
- Para **Grocery** podemos observar outliers muy variados para el canal 2, lo que indica que hay basante variabilidad en el rango de los datos en comparación con el canal 1.
- Para **Milk** podemos notar que hay cierta similitud entre ambos canales, tantos en sus agrupaciones como outliers.
- Para **Fresh** podemos notar que en el canal 1 hay outliers que tienen una distancia muy demarcada con respecto a las agrupaciones mas cercanas, esto puede deberse a epocas muy especificas del año donde dicho producto posee ventas muy significativas con respecto a otras epocas. 


## 6. Cree un modelo de agrupación K- Means
Para agrupar a los clientes con base al consumo, vamos a utilizar solo las variables Fresh, Milk, Grocery, Frozen, Detergents_Paper y Delicassen. En este caso, vamos a intentar agrupar los clientes en 5 grupos diferentes.


### Modelo con 5 centroides

```{r}

set.seed(123)

# Centroides utilizando k-means
modelo_kmeans_5 <- kmeans(wholesale_data_clean, centers = 5)

# Predecir utilizando el modelo para agregar una variable nueva llamada 'cluster' al conjunto de datos
wholesale_data$cluster5 <- modelo_kmeans_5$cluster

# Convertir la variable nueva a un factor
wholesale_data$cluster5 <- factor(wholesale_data$cluster5)

# Visualización de clusters
fviz_cluster(modelo_kmeans_5, wholesale_data_clean, geom = "point", ellipse.type = "norm")

```

## 6. Realice al menos 3 modelos cambiando los centroides


### Modelo con 6 centroides

```{r}

# Centroides utilizando k-means
modelo_kmeans_6 <- kmeans(wholesale_data_clean, centers = 6)

# Predecir utilizando el modelo para agregar una variable nueva llamada 'cluster' al conjunto de datos
wholesale_data$cluster6 <- modelo_kmeans_6$cluster

# Convertir la variable nueva a un factor
wholesale_data$cluster6 <- factor(wholesale_data$cluster6)

# Visualización de clusters
fviz_cluster(modelo_kmeans_6, wholesale_data_clean, geom = "point", ellipse.type = "norm")

```

### Modelo con 7 centroides

```{r}

# Centroides utilizando k-means
modelo_kmeans_7 <- kmeans(wholesale_data_clean, centers = 7)

# Predecir utilizando el modelo para agregar una variable nueva llamada 'cluster' al conjunto de datos
wholesale_data$cluster7 <- modelo_kmeans_7$cluster

# Convertir la variable nueva a un factor
wholesale_data$cluster7 <- factor(wholesale_data$cluster7)

# Visualización de clusters
fviz_cluster(modelo_kmeans_7, wholesale_data_clean, geom = "point", ellipse.type = "norm")

```



## 7. Evaluación del modelo
```{r}

# Evaluación del modelo "modelo_kmeans_5" que posee 5 grupos

# Gasto total del producto Milk por grupo
by(wholesale_data$Milk,  modelo_kmeans_5$cluster, sum)

# Gasto total del producto Fresh por grupo
by(wholesale_data$Fresh,  modelo_kmeans_5$cluster, sum)

# Gasto total del producto Grocery por grupo
by(wholesale_data$Grocery,  modelo_kmeans_5$cluster, sum)

# Gasto total del producto Frozen por grupo
by(wholesale_data$Frozen,  modelo_kmeans_5$cluster, sum)

# Gasto total del producto Detergents_Paper por grupo
by(wholesale_data$Detergents_Paper,  modelo_kmeans_5$cluster, sum)

# Gasto total del producto Delicassen por grupo
by(wholesale_data$Delicassen,  modelo_kmeans_5$cluster, sum)

# Cantidad de gastos en productos por canal (1 - Horeca, 2- Retail)
by(wholesale_data$Channel, modelo_kmeans_5$cluster, table)

# Cantidad de gastos en productos por región (1- Lisbon, 2- Oport, 3- Other Region)
by(wholesale_data$Region, wholesale_data$cluster5, table)

# Sumatoria de gastos totales por grupo
by(wholesale_data[c(3:8)],  modelo_kmeans_5$cluster, sum)

```


## 8. Desarolle al menos 5 conclusiones sobre los grupos realizados
  * Ejemplo:
    - Las principales características de cada grupo son:
      - Grupo #1: (2do grupo más pequeño)
      - Principalmente observaciones de la región 3 y el canal 1.
      - Muy alto consumo de productos frescos.
      - Bajo consumo de leche.
      - Bajo consumo de comestibles.
      - Alto consumo de alimentos congelados.
      - Bajo consumo de detergentes.
      - Bajo consumo de delicassen.
      

### Analisis de los datos anuales por grupos
      
  **Grupo #1**  
  
   Cantidad por canal ( Horeca (7) Retail (72) )
   Cantidad por región ( Lisbon (14) Oporto (11) Other Region (54) )
   Gasto total: 3616342 unidades monetarias
  
  - Posee el mayor consumo del producto **Milk** con respecto a los demas grupos con 919489 unidades monetarias
  - Posee un bajo consumo del producto **Fresh** con 368739 unidades monetarias
  - Posee el mayor consumo del producto **Grocery** con 1444893 unidades monetarias
  - Posee un bajo consumo del producto **Frozen** con 120494 unidades monetarias
  - Posee el mayor consumo del producto **Detergents_Paper** con 636765 unidades monetarias
  - Posee un consumo medio del producto **Delicassen**  con 125962 unidades monetarias
  
  **Grupo #2**  
  
   Cantidad por canal ( Horeca (81) Retail (21) )
   Cantidad por región ( Lisbon (18) Oporto (11) Other Region (73) )
   Gasto total: 3823102 unidades monetarias
  
  - Posee un consumo medio del producto **Milk** con 401253 unidades monetarias
  - Posee el mayor consumo del producto **Fresh** con respecto a los demas grupos con 2176430 unidades monetarias
  - Posee un consumo medio del producto **Grocery** con 527959 unidades monetarias
  - Posee un alto consumo del producto **Frozen** con 426644 unidades monetarias
  - Posee un bajo consumo del producto **Detergents_Paper** con 116087 unidades monetarias
  - Posee un alto consumo del producto **Delicassen**  con 174729 unidades monetarias

   **Grupo #3**  
  
   Cantidad por canal ( Horeca (1) Retail (9) )
   Cantidad por región ( Lisbon (1) Oporto (1) Other Region (8) )
   Gasto total: 1421475 unidades monetarias
  
  - Posee un consumo medio del producto **Milk** con 374433 unidades monetarias
  - Posee el menor consumo del producto **Fresh** con 212637 unidades monetarias
  - Posee un consumo medio - bajo del producto **Grocery** con 467106 unidades monetarias
  - Posee el menor consumo del producto **Frozen** con 62872 unidades monetarias
  - Posee un consumo medio del producto **Detergents_Paper** con 216994 unidades monetarias
  - Posee un bajo consumo del producto **Delicassen**  con 87433 unidades monetarias 
  
   **Grupo #4**  
  
   Cantidad por canal ( Horeca (188) Retail (38) )
   Cantidad por región ( Lisbon (41) Oporto (23) Other Region (162) )
   Gasto total: 4110357 unidades monetarias
  
  - Posee un alto consumo del producto **Milk** con 740555 unidades monetarias
  - Posee un alto consumo del producto **Fresh** con 1388515 unidades monetarias
  - Posee un alto consumo del producto **Grocery** con 930027 unidades monetarias
  - Posee el mayor consumo del producto **Frozen** con 551067 unidades monetarias
  - Posee un consumo medio - alto del producto **Detergents_Paper** con 275879 unidades monetarias
  - Posee el mayor consumo del producto **Delicassen** con 224314 unidades monetarias
  
  **Grupo #5**  
  
   Cantidad por canal ( Horeca (21) Retail (2) )
   Cantidad por región ( Lisbon (3) Oporto (1) Other Region (19) )
   Gasto total: 1648224 unidades monetarias
  
  - Posee el menor consumo del producto **Milk** con 114627 unidades monetarias
  - Posee un consumo medio - alto del producto **Fresh** con 1133810 unidades monetarias
  - Posee el menor consumo del producto **Grocery** con 128577 unidades monetarias
  - Posee un consumo bajo del producto **Frozen** con 190573 unidades monetarias
  - Posee el menor consumo del producto **Detergents_Paper** con 22132 unidades monetarias
  - Posee el menor consumo del producto **Delicassen** con 58505 unidades monetarias
  
  
    
  
  
      


